---
title: "中国银行业经营现状"
author: "邱飞"
date: "万里学院"
output:
  revealjs::revealjs_presentation:
    theme: sky
    reveal_options:
      slideNumber: true
---

```{r setup, include=FALSE,message=FALSE,warning=FALSE}
knitr::opts_chunk$set(echo = FALSE,message=FALSE,warning=FALSE)
library(plyr)
library(dplyr)
library(ggplot2)
library(ggthemes)
library(Quandl)
# fourbank = Quandl("PBCHINA/REP_03C",start_date="2010-01-31", api_key="9iGeZZoG6Vc46rfs1AgJ")
# save(fourbank,file = "fourbank.rda")
load("fourbank.rda")

# bigbank = Quandl("PBCHINA/REP_03B", api_key="9iGeZZoG6Vc46rfs1AgJ")
# save(bigbank,file = "bigbank.rda")
load("bigbank.rda")

# the percent of item to fund source or use
#### solution 1
# fourrate_nodate = apply(fourbank[-1],2,function(x) {x/fourbank[21]})
# fourrate_data = data.frame(fourrate_nodate)
# fourrate_2 = cbind(fourbank[1],fourrate_data)
# colnames(fourrate_2) = colnames(fourbank)

# the percent of item to fund source or use: four bank
#### solution 2
# 33 columns of second column of fourbank , that is the fund source column
total_fund_four = do.call("cbind", 
                          replicate(33,fourbank[21], simplify = FALSE))
rate_four = fourbank[-1]/total_fund_four
fourrate = cbind(fourbank[1],rate_four)


# the percent of item to fund source or use: national bank
# 33 columns of second column of fourbank , that is the fund source column
total_fund_big = do.call("cbind", 
                         replicate(33,fourbank[21], simplify = FALSE))
rate_big = fourbank[-1]/total_fund_big
bigrate = cbind(fourbank[1],rate_big)

# the percent of four bank to nation bank
four_to_big_nodate = fourbank[-1]/bigbank[-1]
four_to_big = cbind(fourbank[1],four_to_big_nodate)

# loan and deposit structure
depo_loan = transmute(bigrate,
                      Date = Date,
                      core_rate = bigrate[,6]/bigrate[,4],
                      fund_rate = bigrate[,7]/bigrate[,4]
                      )

# the plot function
bankplot = function(dat,n){
  ggplot(dat,
       aes(x = Date,y = dat[n]))+
   geom_line()+geom_point(color = "red")+
  theme_wsj()
}

```

## 银行信贷收支表分析

资金来源部分

资金使用部分


## 单位活期存款

期初数 `r last(bigrate[9])`，期末数 `r first(bigrate[9])`
```{r}

# corp demand is column 9

bankplot(bigrate,9)


```

## 单位活期存款的意义

- 单位活期存款反应了企业的资金紧张程度

- 单位活期存款比重不断下降，表明企业的资金面一直处于紧张状态


## 单位定期存款

期初数 `r last(bigrate[10])`，期末数 `r first(bigrate[10])`
```{r}
bankplot(bigrate,10)
```



## 单位存款

期初数 `r last(bigrate[8])`，期末数 `r first(bigrate[8])`
```{r}
bankplot(bigrate,8)
```


## 同业存款

期初数 `r last(bigrate[19])`，期末数 `r first(bigrate[19])`
```{r}
bankplot(bigrate,19)
```


## 回购

期初数 `r last(bigrate[17])`，期末数 `r first(bigrate[17])`
```{r}
bankplot(bigrate,17)
```

## 个人存款

期初数 `r last(bigrate[4])`，期末数 `r first(bigrate[4])`
```{r}
bankplot(bigrate,4)
```


## 储蓄存款

期初数 `r last(bigrate[6])`，期末数 `r first(bigrate[6])`
```{r}
bankplot(bigrate,6)
```

## 个人结构存款

期初数 `r last(bigrate[7])`，期末数 `r first(bigrate[7])`
```{r}
bankplot(bigrate,7)
```

## 

- 个人结构存款对应银行理财产品资金

- 个人存款占比下降，主要是存款向理财资金的转变


## 全国性银行储蓄存款占总存款的比重

```{r}

bankplot(depo_loan,2)

```

## 银行体系资金来源的稳定性在下降


- 大型银行的核心存款占总存款的比重降到了50%以下，这说明我国银行体系资金来源的稳定性在下降。


## 存款市场的垄断程度

期初数 `r last(four_to_big[2])`，期末数 `r first(four_to_big[2])`。

存款市场的垄断程度在持续降低。
```{r}
bankplot(four_to_big,2)
```



## 金融债券

期初数 `r last(bigrate[16])`，期末数 `r first(bigrate[16])`
```{r}
bankplot(bigrate,16)
```

## 金融债券的垄断势力

期初数 `r last(four_to_big[16])`，期末数 `r first(four_to_big[16])`。

这说明四大行较少进行金融债券融资。
```{r}
bankplot(four_to_big,16)
```



## 其他负债的垄断性

期初数 `r last(four_to_big[20])`，期末数 `r first(four_to_big[20])`。
```{r}
bankplot(four_to_big,20)
```

## 其他负债方式的垄断

- 其他负债的垄断势力高，

- 这说明四大行在金融债券之外，实现负债结构的多元化

## 国外存款

期初数 `r last(bigrate[15])`，期末数 `r first(bigrate[15])`
```{r}
bankplot(bigrate,15)
```


## 非存款金融机构的存款

期初数 `r last(bigrate[14])`，期末数 `r first(bigrate[14])`
```{r}
bankplot(bigrate,14)
```



## 其他资金来源

期初数 `r last(bigrate[20])`，期末数 `r first(bigrate[20])`
```{r}
bankplot(bigrate,20)
```




## 贷款总额占资金使用的比重

期初数 `r last(bigrate[22])`，期末数 `r first(bigrate[22])`
```{r}
bankplot(bigrate,22)
```

## 贷款增速


```{r loan growth rate}

library(TTR)

loan_data = arrange(bigbank[,c(1,22)], Date)


loan_rate = transmute(loan_data, date = Date, rate =  ROC(loan_data[,2]))
  
 
ggplot(loan_rate, aes(x = date, y = rate))+geom_point(color = "red")+geom_line()+theme_economist()

```


## 增幅的意义

- 贷款月度增速均值为1%，也就是说年增速接近13%，

- 高于同期GDP增速。

- 贷款增幅与GDP之间有何关系？

## 各国信贷占GDP的比重的比较

```{r loan to gdp}
library(quantmod)
library(reshape2)
## get data from fed
fedata = function(x.name){
    getSymbols(x.name,
               src = "FRED",
               auto.assign=FALSE #让getsymbol不要自动取名字
    )}

usa.credit = fedata('DDDI12USA156NWDB')
china.credit = fedata('DDDI12CNA156NWDB')
german.credit = fedata('DDDI12DEA156NWDB')
japan.credit = fedata('DDDI12JPA156NWDB')
world.credit = fedata('DDDI121WA156NWDB')

credit.all = cbind(usa.credit,
                   china.credit,
                   german.credit,
                   japan.credit,
                   world.credit)
credit.all = data.frame(
    year = time(credit.all),
    coredata(credit.all))

colnames(credit.all) = c('year','usa','china','german','japan','world')

credit.pic = melt(credit.all,id = 'year',variable = 'country')

ggplot(credit.pic,aes(x = year,y = value,color = country,shape = country))+
    geom_line()+
    geom_point()+
    annotate('rect',xmin = as.Date('2007-01-01'),xmax = as.Date('2008-01-01'),ymin = 0,ymax = 200,alpha=0.1,fill = 'blue')+
    ggtitle('credit to GDP (%)') 



```


## 中国信贷占GDP的比重不是最高的

- 最上面蓝色与红色分别是日本和美国的数据,

- 可以看到美国信贷占GDP的比重在2008年达到最大,也是在这一年,次贷危机全面爆发。

## 2008年后开始高速加杠杆

- 中间绿色和棕色分别是中国和德国的数据,中贷款占GDP的比重与德国的水平相似

- 并且这两个国家的共同特点是当美日这一指标在2007年达到高点时,中德两国达到低点

- 中国尤其特殊的地方是,当2008年后美德日三国都开始去杠杆的时候(表现为这一指标的下降),中国开始高速加杠杆,指标值快速上升.

## 一个值得探索的问题

- 目前世界的信贷占GDP的比重处在历史上的最高水平 

- 世界1984-2005之间,世界总体的信贷占GDP的比重是比较平稳的,此后一直上升.


## 四大行贷款占比

```{r}
bankplot(four_to_big,22)
```

## 贷款市场垄断性减轻

- 四大行占款占比直线下降

- 这表明贷款市场长垄断性在下降

- 这也是目前各大行积极开展新业务的原因，传统的贷款业务竞争越来越激烈

## 短期贷款

期初数 `r last(bigrate[24])`，期末数 `r first(bigrate[24])`。

在实体经济表现不佳的情况下，短期贷款的比重不断上升。
```{r}
bankplot(bigrate,24)
```


## 长期贷款

期初数 `r last(bigrate[25])`，期末数 `r first(bigrate[25])`

长期贷款比重呈现出波动状态，这可能与投资周期的波动有关。
```{r}
bankplot(bigrate,25)
```


## 票据融资

期初数 `r last(bigrate[26])`，期末数 `r first(bigrate[26])`
```{r}
bankplot(bigrate,26)
```


## 证券投资

期初数 `r last(bigrate[29])`，期末数 `r first(bigrate[29])`

商业银行证券投资比重不断降低，这表明近年来银行对风险承担越来越谨慎。
```{r}
bankplot(bigrate,29)
```

## 股权投资

期初数 `r last(bigrate[30])`，期末数 `r first(bigrate[30])`

商业银行法规定，商业银行在中国境内不得对非金融企业进行股权投资。
```{r}
bankplot(bigrate,30)
```

## 逆回购

期初数 `r last(bigrate[31])`，期末数 `r first(bigrate[31])`
```{r}
bankplot(bigrate,31)
```


## 准备金

期初数 `r last(bigrate[32])`，期末数 `r first(bigrate[32])`
```{r}
bankplot(bigrate,32)
```

## 实体经济与准备金

- 从商业银行在央行的储备可以看出货币政策态度的变化，

- 央行本来是为了防止流动性过剩而提高准备金率的，

- 但是随着实体经济的下行，央行随之下降准备金水平来刺激经济。

## 同业业务

期初数 `r last(bigrate[33])`，期末数 `r first(bigrate[33])`
```{r}
bankplot(bigrate,33)
```

## 监管部门对同业的关注

- 同业数据大幅波动，是因为这里存在着创新与监管的博弈

- 中国分业监管的模式下，商业银行的很多金融“创新”是通过同业业务进行的